【裁判字號】    92,上易,1240
【裁判日期】    920828
【裁判案由】    妨害秩序
【裁判全文】
臺灣高等法院臺中分院刑事判決                  九十二年度上易字第一二四號
    上  訴  人
    即  被  告  甲○○
右上訴人即被告因妨害秩序案件，不服臺灣臺中地方法院九十二年度易字第一一四七
號，中華民國九十二年五月三十日第一審判決（起訴案號：臺灣臺中地方法院檢察署
九十一年度偵字第一五四四三號），提起上訴，本院判決如左：
    主      文
原判決撤銷。
甲○○以文字及言語公然煽惑他人犯罪，累犯，處有期徒刑月，如易科罰金，以
佰元折算壹日。扣案之六合彩開號碼歷史紀錄單陸紙、解說版五紙及號碼預測說明
貳拾貳紙均沒收。
    事      實
一、甲○○前曾因妨害秩序罪，經臺灣板橋地方法院判處有期徒刑六月確定，並於民
    國八十七年六月十七日易科罰金執行完畢，詎仍不知悔改，復基於以文字及言語
    公然煽惑他人犯罪之犯意，於九十一年八月五日晚上七時許，在臺中市○○區○
    ○路與太原路口之跳蚤市場內，公然陳列供簽注六合彩賭博所用之預測明牌資料
    ，欲販售予不特定人，並向圍觀之不特定人講解六合彩明牌之計算公式，而以文
    字及言語煽惑他人為簽賭六合彩賭博之犯罪行為。嗣於同日晚上七時三十分許，
    為員警當場查獲，並扣得甲○○所有之六合彩開獎號碼歷史紀錄單六紙（警局扣
    押物品目錄表載為六合彩解說歷史紀錄單）、解說版五紙（其中一紙為黃色加護
    貝，另四紙為黑白影印；警局扣押物品目錄表載為臺灣樂透解說版，但誤載為六
    紙），及號碼預測說明二十二紙（警局扣押物品目錄表載為臺灣樂透明牌）（以
    上物品即本院贓物暫行保管清單編號２、４、５所列物品）。
二、案經臺中市警察局第五分局報請臺灣臺中地方法院檢察署檢察官偵查起訴。
    理      由
一、訊據上訴人即被告甲○○固不否認有於前開時地利用右揭開獎號碼歷史紀錄單、
    樂透解說牌、號碼預測說明等資料，向圍觀之不特定人講解、說明六合彩簽賭機
    率問題及販賣臺灣樂透明牌之事實，惟矢口否認有何煽惑他人犯六合彩賭博罪之
    犯行，辯稱：當時查獲伊之便衣警員有在現場聽了約十五分鐘，應有聽到伊係利
    用該六張六合彩開號碼歷史紀錄單，向客人解說：六合彩中獎機率太低，不要
    簽六合彩，簽六合彩會家破人亡，要簽就簽臺灣樂透云云。
二、惟查右揭犯罪事實，業據查獲本件之臺中市警察局第五分局警員即證人王啟旭於
    偵查中結證稱：本件係民眾打電話檢舉說有人在賣明牌，所以才與同仁過去現場
    ，到現場時看到甲○○的攤位上有歷屆六合彩及樂透彩的明牌號碼，甲○○拿著
    六合彩的號碼表按計算機在計算給客人看，下面墊著一本樂透的明牌，結果他看
    到我們到場就將歷屆六合彩號碼單丟在地上，可是我們又在他的褲袋內查到二張
    歷屆六合彩號碼單，客人則跑掉了等語（見偵卷第四一頁）；又於原審調查中到
    庭結證稱：「我們當天是七時許前往現場，看到被告的周圍圍了很多人，我們就
    上前去看，被告向圍觀民眾解說六合彩要怎麼拖才會中，比如說上期出Ｏ四的話
    ，下幾期才會再出。後來有人跟他說有警察來，他才拿出樂透彩來解說」、「（
    問：現場有無聽到被告在勸人不要簽六合彩？）我沒有聽到」、「（問：你上前
    表明身分的時候，被告有何動作？）就把六合彩的單子丟掉」、「（問：有無聽
    到說被告是在賣六合彩或樂透明牌？）剛開始被告是在講解六合彩的事情，後來
    有人跟他說警察來了，他才改解說樂透彩的事情」；另一到場查獲本件之警員即
    證人蕭益燦亦於原審調查時具結證稱：「我與王啟旭是在七點左右一起去的，在
    現場站了五至十分鐘才表明身分。當時被告在講六合彩如何拖牌，並沒有聽到他
    在叫人不要簽六合彩的話，及簽六合彩會家破人亡的話。後來有人跟被告說有警
    察來了，他就把六合彩的解說單丟到旁邊，然後換成講解樂透明牌」，且上述二
    名證人均證稱：「（問：當時你們是認為被告在販賣六合彩或樂透明牌？）六合
    彩明牌」等語明確（見本院卷第二三至二五頁）；復參以另一在場警員即證人詹
    育榮亦於原審調查中到庭結證證述：「我們在八月五日晚間到現場，時間幾點忘
    記了，我們在那裡聽被告講解約五分鐘的時間，當時他向民眾講解說六合彩要如
    何簽才會中獎。後來旁邊的民眾向被告說有警察來了，被告就將六合彩的東西丟
    在地上，然後改講解樂透彩」、「（問：被告當時是在賣六合彩或樂透彩？）確
    實是在販賣六合彩」等語綦詳（見原審卷第四○、四一頁），已足認被告當有販
    賣六合彩明牌之犯行，況上開三名證人與被告素無怨隙，業據被告於原審供承在
    卷，衡諸常情，三名證人當無故陷被告於罪之理，且據被告供述：當天在該跳蚤
    市場內賣明牌者，有二十多攤（見原審卷第三三頁），若警員係為爭取辦案績效
    ，當無單獨取締被告，而不取締其他攤販之理。復查，被告雖辯稱：該六張六合
    彩開號碼歷史紀錄單，係用來向客人解說：六合彩中獎機率太低，不要簽六合
    彩云云，惟若被告僅係單純用來解說機率問題，一張已足，何須使用到六張紀錄
    單？況以機率而論，無論六合彩或臺灣樂透彩，均為低中機率之射倖遊戲，其
    有沈迷者，同有家破人亡之可能，豈六合彩獨然﹖此何勞被告特別向路人強調﹖
    再者，本件扣案之號碼預測說明二十二紙，雖印有「景氣不好！樂透最好！」及
    「臺灣樂透說明會」等文字，然其中所預測之已開號碼竟有至等非屬臺灣
    樂透，而屬香港六合彩之開號碼，足見其係以「臺灣樂透說明會」為幌，介紹
    香港六合彩之開號碼。且被告既辯稱無販賣六合彩明牌之情，於警員表明身分
    時，又何須急忙丟棄六合彩開號碼歷史紀錄單於地，改講樂透明牌？綜上所述
    ，足徵被告所辯乃卸責之詞，不足採信。此外，復有扣案之六合彩開號碼歷史
    紀錄單六紙、解說版五紙及號碼預測說明二十二紙為證，本件事證明確，被告犯
    行堪以認定。
三、核被告所為，係犯刑法第一百五十三條第一款之以文字及他法公然煽惑他人犯罪
    之罪。又被告前曾因妨害秩序罪，經臺灣板橋地方法院判處有期徒刑六月確定，
    並於八十七年六月十七日易科罰金執行完畢，五年內再犯本件有期徒刑以上之罪
    ，為累犯，應依刑法第四十七條規定加重其刑。原審法院因認被告罪證明確，而
    予論科，固屬有據；然被告所陳列之開號碼解說版僅五紙（包含一紙黃色加護
    貝，另四紙黑白影印），原判決卻誤認為六紙，又將號碼預測說明二十二紙誤認
    係明牌，皆與事實未盡相符，而有未當。被告上訴意旨否認犯行，仍執陳詞指摘
    原判決不當，雖無理由，然原判決既有前揭可議，仍應由本院將原判決撤銷改判
    。爰審酌被告犯罪之動機、目的、手段尚稱平和、尚未售出明牌，所生危害尚非
    鉅大及犯罪後堅詞否認犯行，反指係遭警方栽誣，態度非善等一切情狀，量處如
    主文第二項所示之刑，並諭知易科罰金之折算標準。扣案之六合彩開號碼歷史
    紀錄單六紙、解說版五紙及號碼預測說明二十二紙，為被告所有，供被告煽惑他
    人為六合彩賭博罪所用之物，爰依刑法第三十八條第一項第二款之規定宣告沒收
    。
據上論斷，應依刑事訴訟法第三百六十九條第一項前段、第三百六十四條、第二百九
十九條第一項前段，刑法第一百五十三條第一款、第四十七條、第四十一條第一項前
段、第三十八條第一項第二款，罰金罰鍰提高標準條例第一條前段、第二條，判決如
主文。
本案經檢察官乙○○到庭執行職務。
中      華      民      國      九十二     年     八      月   二十八   日
                                臺灣高等法院臺中分院刑事第六庭
                                      審判長法  官  李  文  雄
                                            法  官  陳  嘉  雄
                                            法  官  邱  顯  祥
右正本證明與原本無異。
不得上訴。
                                            書記官  陳  桂  芬
中      華      民      國      九十二     年     八      月   二十九   日
                                                                        Ｒ


司法院資訊處製作；財團法人民間司法改革基金會備份。
